臺灣桃園地方法院小額民事判決
110年度桃保險小字第675號
原      告  第一產物保險股份有限公司

法定代理人  李正漢  
訴訟代理人  簡權益  
被      告  宋力銓  
上列當事人間請求損害賠償事件，本院於民國111年4月6日言詞
辯論終結，判決如下：
    主      文
被告應給付原告新臺幣捌仟壹佰貳拾參元，及自民國一一Ｏ年九
月十六日起至清償日止，按年息百分之五計算之利息。
訴訟費用新臺幣壹仟元由被告負擔。
本判決第一項得假執行，但被告如以新臺幣捌仟壹佰貳拾參元為
原告預供擔保，則得免為假執行。
    事實及理由
壹、程序方面：
一、按小額訴訟之訴狀送達後，原告不得將原訴變更或追加他訴
    ，但擴張或減縮應受判決事項之聲明者，不在此限，民事訴
    訟法第436條之23、第436條第2項、第255條第1項但書第3 
    款分別定有明文。本件原告起訴聲明原為：被告應給付原告
    新臺幣（下同）12,670元，及自起訴狀繕本送達翌日起至清
    償日止，按年息5%計算之利息（見本院卷第3頁）；嗣於民
    國111年4月6日言詞辯論期日當庭變更請求之本金為8,123元
    （見本院卷第44頁），核其所為，屬於減縮應受判決事項之
    聲明，與上開規定相符，應予准許。
二、被告經合法通知未於言詞辯論期日到場，且無民事訴訟法第
    386條所列各款情形，故依原告之聲請，由其一造辯論而為
    判決。　　
貳、實體方面：
一、原告主張：被告於108年10月4日下午4時許，在桃園市○○區○
    ○○路000號前，因駕駛車牌號碼0000-00號自用小客車（下稱
    肇事車輛）倒車不慎，碰撞訴外人李秉昇所駕駛、原告所承
    保之車牌號碼000-0000號自用小客車（下稱系爭車輛），系
    爭車輛因而受損。嗣系爭車輛送廠修復，共計支出維修費用
    12,670元，並由原告依保險契約給付完畢。而上述維修費用
    經計算零件折舊後，必要之回復原狀費用為8,123元，因而
    依侵權行為及保險代位之法律關係提起本件訴訟，請求被告
    賠償。並聲明：如主文第1項所示。
二、被告未於言詞辯論期日到場，但以書狀答辯稱：被告於上開
    時間、地點駕駛肇事車輛進入路邊停車格，倒車時均有留意
    後方汽機車與行人，並無違規駕駛；本件應係李秉昇駕駛系
    爭車輛跨越分隔線停等，阻礙原告倒車，始發生事故，不應
    歸責於被告。並聲明：原告之訴駁回。
三、本院之判斷：
(一)按因故意或過失，不法侵害他人之權利者，負損害賠償責任
    ；汽車、機車或其他非依軌道行駛之動力車輛，在使用中加
    損害於他人者，駕駛人應賠償因此所生之損害；但於防止損
    害之發生，已盡相當之注意者，不在此限，民法第184條第1
    項前段、第191條之2分別定有明文。又汽車倒車時，應顯示
    倒車燈光或手勢後，謹慎緩慢後倒，並應注意其他車輛及行
    人，道路交通安全規則第110條第2款亦有規定。本件被告於
    上開時間駕駛肇事車輛行經事發地點，自外側車道向右後方
    倒車，駛入右側路邊停車格時，左前車頭與在其左前方外側
    車道處之系爭車輛右側車身碰撞，系爭車輛因而受損之事實
    ，已經本院調取警方道路交通事故處理卷宗，核對其內道路
    交通事故現場圖、調查報告表、詢問筆錄、現場及車損照片
    等確認無誤，上述事故發生經過先可認定。被告雖辯稱其倒
    車時已有注意後方人、車云云，但汽車以轉彎方式倒車時，
    除車身後方，車前亦會因外輪差之影響而有與其他人、車碰
    撞之可能，此為通常駕駛人均應知悉並注意；關於被告事發
    時之駕駛行為，其於警詢時自陳：其倒車準備駛入停車格時
    ，因右後方有機車駛過而先閃避，嗣再次倒車並轉頭確認後
    方有無來車後，就與系爭車輛發生事故等語（見本院卷第13
    頁），尚難認其就左前方之系爭車輛已盡妥善注意，而有過
    失。被告雖另辯稱李秉昇駕駛系爭車輛有跨越分隔線之違規
    情事，然依現場圖與現場照片所示，系爭車輛縱有向左跨越
    分隔線至中間車道之情形，亦係對中間車道之人車產生事故
    風險，而與右側之肇事車輛難認有何關聯，即不能以此認其
    與有過失。從而，被告應就本件事故負擔全部過失，就系爭
    車輛毀損所生損害自應負賠償之責。
(二)又按負損害賠償責任者，應回復他方損害發生前之原狀；債
    權人得請求支付回復原狀所必要之費用，民法第213條第1項
    、第3項分別定有明文。而回復原狀費用既以必要者為限，
    則修理材料以新品換舊品者，即應計算折舊。系爭車輛經送
    廠修復，共計支出維修費用12,670元（含鈑金1,800元、塗
    裝4,920元、零件5,950元），而由原告依保險契約賠付，已
    據原告提出估價單、發票、理賠計算書為據，足認屬實。又
    依行政院所頒固定資產耐用年數表及固定資產折舊率之規定
    ，非運輸業用客車、貨車之耐用年數為5 年，依定率遞減法
    ，每年折舊率為1,000 分之369 ，另依營利事業所得稅查核
    準則第95條第6 項規定「固定資產提列折舊採用定率遞減法
    者，以1 年為計算單位，其使用期間未滿1 年者，按實際使
    用之月數相當於全年之比例計算之，不滿1 月者，以1 月計
    」。依行車執照所載，系爭車輛係於105年9月出廠，至本件
    事故發生之108年10月間，已使用3年2月，則零件費用經折
    舊計算後之金額應為1,403元（計算式詳如附表），再加計
    無須計算折舊之工資、塗裝費用後，系爭車輛修復之必要費
    用即為8,123元（計算式：1,800＋4,920＋1,403＝8,123）。從
    而，原告依侵權行為及保險代位之法律關係，請求被告給付
    此一金額，為有理由。
(三)另給付無確定期限者，債務人於債權人得請求給付時，經其
    催告而未為給付，自受催告時起，負遲延責任。其經債權人
    起訴而送達訴狀，或依督促程序送達支付命令，或為其他相
    類之行為者，與催告有同一之效力。遲延之債務，以支付金
    錢為標的者，債權人得請求依法定利率計算之遲延利息。其
    利率未經約定，亦無法律可據者，週年利率為5%，為民法第
    229 條第2 項、第233 條第1 項前段、第203 條分別明定。
    本件原告對被告之損害賠償請求權屬未定給付期限之金錢債
    權，故其就上述8,123元，請求被告給付自起訴狀繕本送達
    翌日即110年9月16日（見本院卷第29頁）起至清償日止，按
    年息5%計算之利息，亦屬有據。
四、綜上所述，原告依侵權行為及保險代位之法律關係請求被告
    給付如主文第1項所示，為有理由，應予准許。
五、本件係適用小額訴訟程序所為被告敗訴之判決，依民事訴訟
    法第436條之20規定，應依職權宣告假執行；並依民事訴訟
    法第436條之23準用第436條第2項、第392條第2項規定，宣
    告被告如為原告預供擔保，則得免為假執行。
六、本件結論已臻明確，兩造其餘攻擊防禦方法及所提證據，經
    審酌均不至影響判決結果，故不逐一論述。
七、訴訟費用負擔之依據：民事訴訟法第78條，並依同法第436
    條之19第1 項確定費用額為1,000 元。
中　　華　　民　　國　　111 　年　　4 　　月　　15　　日
                  桃園簡易庭  法  官  陳逸倫　

以上為正本係照原本作成。
如不服本判決，應於送達後20日內，向本院提出上訴狀並表明上
訴理由，如於本判決宣示後送達前提起上訴者，應於判決送達後
20日內補提上訴理由書（須附繕本）。
如委任律師提起上訴者，應一併繳納上訴審裁判費。   
中　　華　　民　　國　　111 　年　　4 　　月　　16　　日
                              書記官  洪惠娟
附錄：
一、民事訴訟法第436條之24第2項：
　  對於小額程序之第一審裁判上訴或抗告，非以其違背法令為
    理由，不得為之。
二、民事訴訟法第436條之25：
　  上訴狀內應記載上訴理由，表明下列各款事項：
　  ㈠原判決所違背之法令及其具體內容。
　  ㈡依訴訟資料可認為原判決有違背法令之具體事實。
三、民事訴訟法第471條第1項：（依同法第436條之32第2項規定
    於小額事件之上訴程序準用之）
    上訴狀內未表明上訴理由者，上訴人應於提起上訴後20日內
    ，提出理由書於原第二審法院；未提出者，毌庸命其補正，
    由原第二審法院以裁定駁回之。
附表
-----
折舊時間           金額
第1年折舊值        5,950×0.369=2,196
第1年折舊後價值    5,950-2,196=3,754
第2年折舊值        3,754×0.369=1,385
第2年折舊後價值    3,754-1,385=2,369
第3年折舊值        2,369×0.369=874
第3年折舊後價值    2,369-874=1,495
第4年折舊值        1,495×0.369×(2/12)=92
第4年折舊後價值    1,495-92=1,403